【裁判字號】    99,簡,198
【裁判日期】    991012
【裁判案由】    償還公費
【裁判全文】
高雄高等行政法院簡易判決
                                       99年度簡字第198號
原      告  國防大學
代  表  人  甲○○  校長
訴訟代理人  己○○
被      告  丙○○
            戊○○
上列當事人間償還公費事件，原告提起行政訴訟，本院判決如下
：
    主  文
被告應給付原告新台幣114,000元及自民國99年7月14日起至清償
日止按週年利率百分五計算之利息。
訴訟費用由被告負擔。
    事實及理由
一、事實概要︰
    緣被告丙○○於民國98年6月28日至99年2月1日為原告管理
    學院運籌管理學系102年班學生，因其學期學業成績不及格
    科目之學分數，達該學期修習學分總數二分之一以上，經核
    定退學並於99年2月1日生效，依「軍事學校預備學校軍費生
    公費待遇津貼發給及賠償辦法」第8條、第9條第1項規定，
    被告丙○○應賠償軍事學校就讀期間所受領之公費待遇及津
    貼，合計116,216元。另被告戊○○係被告丙○○之連帶保
    證人，於98年6月28日書立保證書，承諾被告丙○○「就讀
    期間如轉學、退學或開除學籍，保證人願負連帶賠償責任，
    賠償在校期間公費待遇及津貼」，嗣被告丙○○退學後，被
    告戊○○曾於99年5月5日繳交頭期款2,216元，餘款114,000
    元，屢經催討，仍置之不理，原告遂提起本件行政訴訟。
二、本件原告主張︰被告丙○○於98年6月28日至99年2月1日為
    原告管理學院運籌管理學系102年班學生，因其學期學業成
    績不及格科目之學分數，達該學期修習學分總數二分之一以
    上，經核定退學並於99年2月1日零時生效，依「軍事學校預
    備學校軍費生公費待遇津貼發給及賠償辦法」第8條、第9條
    第1項規定，原告自得請求被告丙○○賠償軍事學校就讀期
    間所受領之公費待遇及津貼，合計116,216元。另被告戊○
    ○為被告丙○○之連帶保證人，於98年6月28日簽立入學保
    證書，承諾被告丙○○「就讀期間如轉學、退學或開除學籍
    ，保證人願負連帶賠償責任，賠償在校期間公費待遇及津貼
    」，而被告丙○○退學後，被告戊○○曾於99年5月5日繳交
    頭期款2,216元，並陳情延長餘款114,000元分期38期繳納，
    惟囿於相關法規作業要點及權限因素，原告僅得核予分期18
    期繳納，並據以函覆陳情事宜，且經函文送達後第7日催告
    繳款，惟被告迄今仍置之不理，為此提起本件訴訟等語。並
    聲明求為判決：被告應給付原告114,000元及自起訴狀繕本
    送達翌日起至清償日止按週年利率百分五計算之利息。
三、被告2人經合法通知均未到場，亦未提出書狀為任何聲明或
    陳述。
四、按人民與中央或地方機關間，因公法上原因發生財產上給付
    ，得提起給付訴訟，行政訴訟法第8條第1項定有明文。又「
    行政機關基於法定職權，為達成特定之行政上目的，於不違
    反法律規定之前提下，自得與人民約定提供某種給付，並使
    接受給付者負合理之負擔或其他公法上對待給付之義務，而
    成立行政契約關係。」亦經司法院釋字第348號解釋理由書
    闡明在案。次按「大學、專科教育學生、研究生有下列情形
    之一者，應予退學：‧‧‧三、學生學業成績不及格科目之
    學分數，達該學期修習學分總數二分之一以上。」軍事學校
    學生研究生學籍規則第40條第3款規定甚明。再按「軍費生
    應履行之義務及應遵行之事項如下：一、依招生簡章所定之
    修業期限，完成學業。二、預備學校國中部學生畢業後，應
    考入預備學校高中部或軍事學校常備士官班就讀；預備學校
    高中部學生畢業後，應考入軍事學校正期班、專科班就讀。
    三、軍事學校畢業任官後，應服滿招生簡章所定之現役最少
    年限。」「違反前條規定者，本人或其法定代理人、保證人
    （以下簡稱賠償義務人）應賠償所受領之公費待遇及津貼。
    」「軍事學校軍費生未依招生簡章所定修業期限完成學業者
    ，應賠償軍事學校就讀期間所受領之公費待遇及津貼。預備
    學校國中部或高中部畢業之學生，考入預備學校高中部或軍
    事學校常備士官班、專科班、正期班，未依招生簡章所定修
    業期限完成學業者，應賠償預備學校及軍事學校就讀期間所
    受領之公費待遇及津貼。」「依前條賠償公費待遇及津貼，
    其範圍如下：一、公費待遇：就已撥付之全部數額計算。但
    服裝費依實際領用給與品種數量，照原製時之新品規定價格
    折算之。如為貸與品，按規定收繳，倘有欠繳者，照原製時
    之新品規定價格折算之。二、津貼：就已發給之全部數額計
    算。前項賠償範圍，應扣除得折抵常備兵役期之入伍及軍事
    訓練時間所受領之公費待遇及津貼。」復分別為軍事學校預
    備學校軍費生公費待遇津貼發給及賠償辦法第7條、第8條、
    第9條第1項及第10條所明定。又國防部各軍事學校設立之宗
    旨，乃係以培養訓練國軍各軍種之幹部為目的，國防部為解
    決各軍種軍士官缺額補充，以公費教育方式，鼓勵各個學齡
    之學生接受軍事教育，進而成為各軍種幹部來源，並以前揭
    軍事學校預備學校軍費生公費待遇津貼發給及賠償辦法作為
    處理是項業務之依據，及確保享受公費待遇之學生於畢業後
    照約按受分發各部隊及軍事機關學校完成服務，以解決軍中
    幹部來源之問題，為達成行政目的所必要，亦未逾越合理之
    範圍，則此項規定為接受公費教育學生與軍校間訂立行政契
    約之準據，成為入學公費生與軍校間行政契約之內容，合先
    敘明。
五、經查，本件原告主張之前揭事實，業據其提出被告2人之戶
    籍謄本、被告丙○○簽立之新生入學志願書、被告戊○○書
    具之保證書、原告99年1月29日國學教務字第0990000813號
    令、原告管理學院大學102班退學人員名冊及被告丙○○賠
    償費用統計表等附卷可稽，而被告丙○○、戊○○2人經合
    法通知既未到場，亦未提出書狀為爭執，自應認原告之主張
    為實在。又被告丙○○既為自願享受公費待遇並與原告訂定
    行政契約之學生，而上述「軍事學校預備學校軍費生公費待
    遇津貼發給及賠償辦法」之規定又屬其契約之內容，故被告
    丙○○既因學業成績不及格經核定退學，則其自當依上開賠
    償辦法第8條、第9條第1項規定，賠償在校期間所受領之公
    費待遇及津貼。又查，被告戊○○於被告丙○○至原告管理
    學院入學時，即立有保證書，承諾被告丙○○就讀期間如轉
    學、退學或開除學籍，保證人願負連帶賠償責任，賠償其在
    校期間公費待遇及津貼，核其性質屬連帶保證契約，本件被
    告丙○○既遭原告學校退學，則被告戊○○依該入學保證書
    之約定，自應負賠償被告丙○○在校期間一切費用之責任。
六、綜上所述，原告依據其與被告丙○○所訂立之行政契約及被
    告戊○○所書具之入學保證書，請求被告2人賠償114,000元
    之公費待遇及津貼，為有理由，應予准許。又按行政契約，
    本法未規定者，準用民法相關之規定，行政程序法第149條
    定有明文。而依民法第233條第1項前段及第203條規定：遲
    延之債務，以支付金錢為標的者，債權人得請求依法定利率
    計算之遲延利息；應付利息之債務，其利率未經約定，亦無
    法律可據者，週年利率為百分之五。本件原告訴請被告2人
    給付如主文第1項前段所示之金額，及自起訴狀繕本送達翌
    日即99年7月14日起至清償日止，按週年利率百分之五計算
    之利息，為有理由，應予准許。又本件為簡易訴訟事件，爰
    不經言詞辯論逕為判決。
七、據上論結，本件原告之訴為有理由，依行政訴訟法第233條
    第1項、第236條、第98條第1項前段、第104條、民事訴訟法
    第85條第1項前段，判決如主文。
中    華    民    國    99    年    10    月    12    日
                  高雄高等行政法院第一庭
                                  法  官  呂 佳 徵
以上正本係照原本作成。
如不服本判決，應於送達後20日內，向本院提出上訴狀並表明上
訴理由，如於本判決宣示後送達前提起上訴者，應於判決送達後
20日內補提上訴理由書（須按他造當事人人數附繕本）。
中    華    民    國    99    年    10    月    12    日

                                  書記官  李 建 霆
附註：
行政訴訟法第235條（第1項、第2項）：
對於適用簡易程序之裁判提起上訴或抗告，須經最高行政法院之
許可。
前項許可，以訴訟事件所涉及之法律見解具有原則性者為限。

司法院資訊處製作；財團法人民間司法改革基金會備份。
